【裁判字號】    89,訴,2050
【裁判日期】    891219
【裁判案由】    公共危險
【裁判全文】
臺灣臺中地方法院刑事判決                        八十九年度訴字第二Ｏ五Ｏ號
    公  訴  人  臺灣臺中地方法院檢察署檢察官
    被      告  甲○○
    選任辯護人  林俊雄
右列被告因公共危險案件，經檢察官聲請簡易判決處刑（八十九年度偵字第一一八五
二號），本院認為不宜以簡易判決處刑，適用通常程序判決如左：
    主  文
甲○○放火燒燬現供人使用之住宅，未遂，處有期徒刑貳年，緩刑伍年。扣案之汽油
桶壹個、打火機壹個均沒收。
    事  實
一、甲○○於民國八十九年六月七日凌晨，在臺中縣潭子鄉○○村○○路○段一一三
    巷一四Ｏ號住處，因酒後與其妻乙○○發生口角，心生不悅，為圖洩憤，待其妻
    偕子離家出走而無他人在家之際，竟於同日凌晨二時五十分許，以其所有平日盛
    裝汽油供機車加油用之汽油桶內留存之汽油，在前址屋內多處潑灑，並以打火機
    點燃後逃逸，致屋內六處分別起火燃燒，幸由鄰居即時報警處理，經據報前來之
    臺中縣消防局消防人員全力灌救，始於該住宅重要部分獨立燃燒前，將火勢撲滅
    ，僅燒及屋內塑膠雨衣、報紙堆、書桌、熱水器及瓦斯爐具等，未將住宅燒燬而
    釀成巨災，嗣經警方循線查獲甲○○，並扣得前開汽油桶、打火機各一個，而查
    悉上情。
二、案經臺中縣警察局豐原分局報告臺灣臺中地方法院檢察署檢察官聲請簡易判決處
    刑，經本院認為不宜以簡易判決處刑，適用通常程序審判。
    理  由
一、右揭事實，業據被告甲○○於本院審理時坦承不諱，核與證人Ａ１（真實姓名詳
    如卷內對照表）於警訊時陳述情節相符，有警訊筆錄附卷可稽，前開火災原因研
    判：(一)起火戶研判：本案僅頭張路二段一一三巷一四Ｏ號一戶受燒。故起火戶可
    確認為頭張路二段一一三巷一四Ｏ號。(二)起火處研判：本案經現場燃燒後狀況可
    知：災後一樓Ａ、Ｂ、Ｃ、Ｄ、Ｅ五區共有六處獨立受燒，各為一獨立之起火點
    。(三)起火原因研判：本案起火點計有六處，且互為獨立不相連貫之起火處，且經
    現場勘查後於一樓發現仍有濃郁之汽油味，復據秘密證人Ａ１於警方偵訊筆錄中
    供稱：「因甲○○平日喜好飲酒，酒後不知何故攀爬至我住宅屋頂．．．約到二
    時四十分許，甲○○告訴我要點火，要同歸於盡，隨後我便見到甲○○住宅內有
    汽油洩出，然後甲○○便點火引燃，然後跑離現場，同時有許多附近居民看見．
    ．．」及據火災出動觀察紀錄到達時狀況（一）所述：「．．．搶救時發現一樓
    有多處起火點並聞有濃濃汽油味」。故研判本案起火原因，以人為潑灑易燃液體
    （汽油）再以打火機等明火引燃，繼而擴大燃燒之可能性較大，復有臺中縣消防
    局火災調查報告書、火災出動觀察紀錄、火災地點現場圖及火場照片在卷足憑，
    並有被告所有前開放火所用之汽油桶、打火機各一個扣案可資佐證，另被告之妻
    乙○○雖於偵查時陳稱係因伊幫被告煮宵夜時與被告發生爭吵，負氣離去未將瓦
    斯爐關閉而釀成火災云云，然前開火災係被告潑灑汽油並以打火機點燃乙情，業
    據被告於本院審理時供陳無訛，且前開火災現場確有六處互為獨立不相連貫之起
    火點，已如前開火災調查報告書所詳述，自非因疏漏未將瓦斯爐關閉產生延燒所
    可能肇致之情形，乙○○顯係為迴護被告而為不實之陳述，其證詞不足採信，本
    案事證明確，被告犯行洵堪認定。
二、被告甲○○已著手於放火燒燬現供人使用之住宅，旋因據報前來之臺中縣消防局
    消防人員全力灌救，始於該住宅重要部分獨立燃燒前，將火勢撲滅，僅燒及屋內
    塑膠雨衣、報紙堆、書桌、熱水器及瓦斯爐具等，未將住宅燒燬而釀成巨災，核
    其所為，係犯刑法第一百七十三條第三項、第一項之放火燒燬現供人使用之住宅
    未遂罪。被告既已著手於放火行為之實行而不遂，為未遂犯，應依刑法第二十六
    條前段規定按既遂犯之刑減輕之。又被告因酒後與妻乙○○發生口角，一時思慮
    欠周，始萌生縱火洩憤之念頭，疏未慮及前開暫時衝動性抒發個人情緒之方式是
    否適當，本案僅燒及屋內塑膠雨衣、報紙堆、書桌、熱水器及瓦斯爐具，所生危
    害非鉅，屋主賴純瑟復於偵查中表明無追究之意，情輕法重，堪予憫恕，雖科以
    法定最低度之刑，猶嫌過重，爰依刑法第五十九條規定，減輕其刑。爰審酌被告
    品行、犯罪動機、目的、手段、所生危害及被告犯後坦承犯行，深具悔意之態度
    等一切情狀，量處如主文所示之刑，以示懲儆。末查，被告前未曾受有期徒刑以
    上刑之宣告，有臺灣高等法院被告全國前案紀錄表暨臺灣臺中地方法院檢察署刑
    案資料查註紀錄表附卷可稽，其因一時失慮，偶罹刑典，犯後業已坦承犯行，並
    深具悔意，經此起訴審判，當知所警惕，信無再犯之虞，本院認所宣告之刑以暫
    不執行為適當，爰併予宣告緩刑五年，以啟自新，並觀後效。扣案之汽油桶及打
    火機各一個，為被告所有供前開犯罪所用之物，業據被告供陳在卷，爰依刑法第
    三十八條第一項第二款規定宣告沒收。
據上論斷，應依刑事訴訟法第四百五十二條、第二百九十九條第一項前段、刑法第一
百七十三條第三項、第一項、第二十六條前段、第五十九條、第七十四條第一款、第
三十八條第一項第二款，判決如主文。
中      華      民      國      八十九      年    十二    月    十九    日
      法  官  陳  得  利
右正本證明與原本無異。
如不服本判決，應於判決送達後十日內向本院提出上訴狀，上訴於臺灣高等法院臺中
分院（須附繕本）。
                                  書記官
中      華      民      國      八十九      年    十二    月    十九    日
附錄本案論罪科刑法條全文：
刑法第一百七十三條
放火燒燬現供人使用之住宅或現有人所在之建築物、礦坑、火車、電車或其他供水、
陸、空公眾運輸之舟、車、航空機者，處無期徒刑或七年以上有期徒刑。
失火燒燬前項之物者，處一年以下有期徒刑、拘役或五百元以下罰金。
第一項之未遂犯，罰之。
預備犯第一項之罪者，處一年以下有期徒刑、拘役或三百元以下罰金。


司法院資訊處製作；財團法人民間司法改革基金會備份。
